【裁判字號】    94,保險簡上,5
【裁判日期】    950314
【裁判案由】    給付保險金
【裁判全文】
臺灣高雄地方法院民事判決           94年度保險簡上字第5號
上  訴  人  丁○○○
訴訟代理人  丙○○
被  上訴人  友聯產物保險股份有限公司
法定代理人  甲○○
訴訟代理人  乙○○
上當事人間請求給付保險金事件，上訴人對於民國94年11月14日
本院94年度雄保險簡字第6 號第一審判決提起上訴，本院於民國
95年2 月20日言詞辯論終結，判決如下：
    主  文
上訴駁回。
第二審訴訟費用由上訴人負擔。
    事  實  及  理  由
一、上訴人起訴主張：訴外人邱發開於民國89年7 月25日，駕駛
    由被上訴人承保強制汽車責任保險（下稱強制險）、車牌號
    碼K3—1526號之自用小客車，沿高雄縣旗山鎮○○路行駛，
    途經該路旗山醫院前，撞及上訴人所騎乘車牌號碼WAM—969
    號機車，致上訴人人車倒地（下稱系爭事故），受有右股骨
    骨踝骨折、左膝人工關節鬆脫及側韌帶損傷等傷害。嗣上訴
    人於92年3 月25日，經高雄縣岡山鎮峰田醫院（下稱峰田醫
    院）醫師診斷為右膝關節永久殘廢；於93 年3月間，經財團
    法人長庚紀念醫院高雄分院（下稱長庚醫院）醫師診斷為右
    腿短縮3 公分併右膝僵硬屈曲60度，本得依強制險法申領殘
    廢給付，惟向被上訴人請求卻遭拒絕。按上訴人殘廢情形，
    係屬強制險殘廢給付標準表（下稱殘給表）所列殘廢等級第
    11級第122 、143 項，被上訴人應給付上訴人新台幣（下同
    ）220000元。爰依強制險法法律關係，訴請被上訴人給付22
    0000元，及自起訴狀繕本送達被上訴人翌日即94年2 月1 日
    起至清償日止，按年息百分之10計算之利息等情。經原審判
    決被上訴人應給付上訴人90000 元及其遲延利息，並將上訴
    人其餘之訴駁回，茲不服原判決駁回部分，提起本件上訴。
    除援用於原審之主張及陳述外，並於本院補陳︰原判決將邱
    發開與其於89年9 月1 日和解而給付之130000元予以扣除，
    顯有誤會，該款項係邱發開另就醫療費用所為之賠償，並不
    包括殘廢給付在內等語。聲明︰（一）原判決不利於上訴人
    部分廢棄。（二）被上訴人應給付上訴人130000元，及自起
    訴狀繕本送達被上訴人翌日即94 年2月1 日起至清償日止，
    按年息百分之10計算之利息。
二、被上訴人則以：上訴人前開保險金給付請求權已經罹於時效
    ；縱認被上訴人應給付上開保險金，亦應扣除邱發開與上訴
    人和解而給付之130000元等語，資為抗辯，並於原審聲明駁
    回上訴人之訴。嗣經原審判決上訴人部分勝訴（未據被上訴
    人上訴），部分敗訴後，上訴人就其敗訴部分，提起本件上
    訴，伊於本院陳稱援用原審之主張及陳述。聲明︰上訴駁回
    。
三、兩造不爭執事項：
（一）邱發開於89年7 月25日，駕駛由被上訴人承保強制險、車
      牌號碼K3—1526號之自用小客車，沿高雄縣旗山鎮○○路
      行駛，途經該路旗山醫院前，撞及上訴人所騎乘車牌號碼
      WAM —969 號機車，致上訴人人車倒地，受有右股骨骨踝
      骨折、左膝人工關節鬆脫及側韌帶損傷等傷害。
（二）上訴人因系爭事故受有傷害，於92年3 月25日，經峰田醫
      院醫師診斷為右膝關節永久殘廢；於93年3 月間，經長庚
      醫院醫師診斷為右腿短縮3 公分併右膝僵硬屈曲60度。上
      訴人向被上訴人請求殘廢給付，遭被上訴人拒絕。
（三）邱發開與上訴人於89年9 月1 日就系爭事故達成和解，邱
      發開因而給付上訴人130000元。
四、兩造於本院審理時協商爭點為：上訴人有無前開保險金給付
    請求權？如有，應否扣除邱發開與其達成和解而給付之1300
    00 元？被上訴人抗辯該請求權已經罹於時效，有無理由？
（一）按和解有創設效力，和解成立後，當事人間發生新法律關
      係，倘一方不為履行，他方僅得依據和解所發生之新法律
      關係為請求，而不得就同一事項為和解以前同樣之主張。
      是於強制險被保險汽車發生汽車交通事故，被保險人與受
      害人達成和解之情形，受害人之各項請求，除非已約定保
      留外，如記載拋棄其餘請求者，即不得再行主張原損害賠
      償請求權。
（二）經查，邱發開與上訴人於89年9 月1 日就系爭事故達成和
      解，邱發開因而給付上訴人130000元乙節，業如前述。次
      查，依該次和解書記載：「損傷狀況：89年7 月25日…甲
      方邱發開駕駛K3—1526號自小客車在旗山鎮○○路發生車
      禍致乙方丁○○○騎WAM —969 號輕機車受傷乙案。和解
      條件：一、…雙方同意和解…由甲方（即邱發開）賠付乙
      方（即上訴人）醫藥費用及一切所需費用壹拾參萬元正，
      茲雙方息事和解。…二、嗣後無論任何情形乙方及其家屬
      不得再向甲方…要求其他賠償並不得再有異議及追訴等情
      事」（見本院卷第22頁）等情相互以觀。堪認邱發開與上
      訴人就系爭事故所成立之和解，上訴人非但未約定保留損
      害賠償請求權之項目或金額，更於和解中表示拋棄其餘損
      害賠償請求權。揆諸前開說明，上訴人因系爭事故所生之
      侵權行為損害賠償請求權，即為上開和解成立之新法律關
      係所取代，自不得再依系爭事故所生之損害賠償請求權有
      所主張。又查，參照強制險法第5 條規定意旨，堪認上訴
      人基於系爭事故得向邱發開主張之損害賠償請求權，與上
      訴人得依上開強制險法規定，向被上訴人主張之保險賠償
      給付，係屬同一債權。而按上訴人得主張系爭事故之損害
      賠償請求權，既因和解成立而消滅，自不得再執強制險法
      規定，請求被上訴人給付保險金。從而，上訴人主張其因
      系爭事故致生殘廢，得向被上訴人請求強制險法上之保險
      給付云云，洵屬無據。
五、綜上所述，上訴人依強制險法保險金給付請求權，訴請被上
    訴人給付220000元，及自起訴狀繕本送達被上訴人翌日即94
    年2 月1 日起至清償日止，按年息百分之10計算之利息，為
    無理由。從而，原審判決駁回上訴人關於130000元及其利息
    部分之訴，理由雖有不同，惟結論一致，仍應予維持。上訴
    意旨指摘原判決不當，求予廢棄改判，為無理由，應予駁回
    。至被上訴人敗訴部分，被上訴人既未就此部分提起上訴或
    附帶上訴，自不在本院審理範圍，附此敘明。
六、本件事證已臻明確，兩造其餘攻擊防禦方法，核與本件判決
    結果，不生影響，爰不逐一論述，併此敘明。
七、據上論結，本件上訴為無理由，依民事訴訟法第436 條之1
    第3 項、第449 條第1 項、第2項、第78條，判決如主文。
中    華    民    國    95    年     3    月    14    日
                          臺灣高雄地方法院民事第二庭
                              審判長法  官  李昭彥
                                    法  官  蘇雅慧
                                    法  官  黃呈熹
正本係照原本作成。
本判決不得上訴。
中    華    民    國    95    年     3    月    14    日
                                    書記官  曾瓊玉


司法院資訊處製作；財團法人民間司法改革基金會備份。
